臺灣臺東地方法院小額民事判決
110年度東小字第30號
原      告  國泰世紀產物保險股份有限公司

法定代理人  陳萬祥  
訴訟代理人  林政廷  
            田皓文  
            鄭世彬  
被      告  蔣龍飛  

上列當事人間請求侵權行為損害賠償事件，經本院於民國110年3
月17日言詞辯論終結，本院判決如下：
    主  文
被告應給付原告新臺幣壹萬陸仟壹佰陸拾陸元，及自民國一一○
年二月六日起至清償日止，按週年利率百分之五計算之利息。
原告其餘之訴駁回。
訴訟費用新臺幣壹仟元，由被告負擔新臺幣參佰陸拾參元，餘由
原告負擔。
本判決原告勝訴部分，得假執行。但被告如以新臺幣壹萬陸仟壹
佰陸拾陸元為原告預供擔保後，得免為假執行。
    事 實 及 理 由
一、被告經合法通知，無正當理由而不於言詞辯論期日到場，核
    無民事訴訟法第386條各款所列情形，准依原告之聲請，由
    其一造辯論而為判決。
二、原告主張：原告承保訴外人即被保險人蔡永來所有車牌號碼
    000-0000號自用小客車（下稱系爭車輛）車體損失險。民國
    108年2月14日14時43分許，訴外人林雲玉駕駛系爭車輛於臺
    東縣○○市○○路000號西側，遭被告駕駛ARX-5319號自用大貨
    車因違規停車不當擦撞而肇事，致系爭車輛受損。嗣原告因
    本件交通事故已給付被保險人系爭車輛車損維修費新臺幣（
    下同）148,647元（工資0元、零件115,801元、烤漆32,846
    元），被告雖為肇事次因，仍應負3成之過失責任。爰依民
    法第184條第1項前段、第191條之2侵權行為損害賠償請求權
    、保險法第53條第1項保險代位請求權，請求被告賠償損害
    。並聲明：被告應給付原告44,594元，及自起訴狀繕本送達
    翌日起至清償日止，按週年利率5%計算之利息。
三、被告未於言詞辯論期日到場，亦未以書狀作何聲明或陳述。
四、得心證之理由：
（一）原告主張之事實，已據其提出與所述相符之系爭車輛行照
      、估價單、統一發票、車損照片、道路交通事故當事人登
      記聯單、道路交通事故初步分析研判表為證，並有本院依
      職權向臺東縣警察局函調之本件交通事故資料1份（見院
      卷第23至31頁）附卷可查。被告對於原告主張之事實，已
      於相當時期受合法之通知，而於言詞辯論期日不到場，亦
      未提出準備書狀爭執，應認原告之主張為真實。
（二）按「汽車臨時停車時，應依下列規定：....二、交岔路口
      、公共汽車招呼站十公尺內、消防栓、消防車出入口五公
      尺內不得臨時停車」、 「汽車停車時，應依下列規定：
      一、禁止臨時停車處所不得停車。 ....九、顯有妨礙其
      他人、車通行處所，不得停車。」，道路交通安全規則第
      111條第1項第2款、第112條第1項第1款、第9款分別定有
      明文。依卷附道路交通事故現場圖所示，被告將上開自小
      貨車停放於臺東市○○路000號前，已佔用車道，明顯影響
      人、車通行；且該處距離臺東市光明路與文化街交岔路口
      僅7.2公尺，是在交岔路口10公尺內，依上開規定，亦禁
      止停車或臨時停車，被告疏未注意上開規定而違規停車於
      該處，系爭車輛之駕駛人因而與之擦撞，造成系爭車輛受
      損，其顯有過失甚明，其過失行為與系爭車輛之損害結果
      間有相當因果關係，是被告就本件肇事應負過失侵權行為
      責任，洵堪認定。
（二）按因故意或過失不法侵害他人之權利者，負損害賠償責任
      ；又汽車、機車或其他非依軌道行駛之動力車輛，在使用
      中加損害於他人者，駕駛人應賠償因此所生之損害；不法
      毀損他人之物者，被害人得請求賠償其物因毀損所減少之
      價值，民法第184條第1項前段、第191條之2分別定有明文
      。依原告所提之估價單，其修復費用為148,647元（工資0
      元、零件115,801元、烤漆32,846元），然而以新零件更
      換舊零件之零件折舊部分非屬必要費用，應予扣除。茲查
      ，系爭車輛係於104年5月出廠，有行車執照影本附卷可稽
      ，至本件肇事發生時即108年2月14日止，已使用3年9個月
      ，揆諸前揭說明，以新品取代舊品而更換之零件，自應予
      以折舊，而依營利事業所得稅查核準則第95條第6項規定
      「依固定資產提列折舊採用定率遞減法者，以1年為計算
      單位，其使用期間未滿1年者，按實際使用之月數相當於
      全年之比例計算之，不滿1月者，以月計」，本院依行政
      院台（86）財字第52053號公布之固定資產耐用年數表及
      固定資產折舊率表，採定率遞減法計算其折舊，即自小客
      車耐用年數為5年，每年折舊率千分之369。查系爭車輛之
      零件材料費用為115,801元，是扣除折舊金額後，被告所
      應賠償之零件材料費用為21,042元（計算方式詳附表所示
      ），而上開烤漆，因無折舊之問題，且該部分之支出係屬
      修復系爭車輛所必要之費用，準此，系爭車輛因本件車禍
      毀損而減少之價額共計為53,888元（計算式：21,042＋32,
      846＝53,888）。
（三）惟按損害之發生或擴大，被害人與有過失者，法院得減輕
      賠償金額，或免除之，民法第217條第1項定有明文。此規
      定目的在謀求加害人與被害人間之公平，故在裁判上法院
      得以職權減輕或免除之，無待當事人抗辯（最高法院85年
      台上字第1756號判例參照）。本件車禍事故之發生，被告
      固有違規停車之過失，惟系爭車輛之駕駛人同有違反道路
      交通安全規則第94條第3項規定，有疏未注意車前狀況並
      隨時採取必要安全措施之過失，此有臺東縣警察局道路交
      通事故初步分析研判表（見院卷第18頁）、道路交通事故
      現場圖、現場照片在卷可考，是原告與有過失之情，應堪
      認定。是以，本院斟酌雙方過失之程度，認原告主張被告
      為肇事次因，應負擔30% 之過失責任等語，堪予採認。依
      此計算，被告應賠償原告之金額為16,166元（計算式：53
      ,888元×30%＝16,166【小數點以下四捨五入】）。
（四）再按被保險人因保險人應負保險責任之損失發生，而對於
      第三人有損失賠償請求權者，保險人得於給付賠償金額後
      ，代位行使被保險人對於第三人之請求權，保險法第53條
      第1項亦定有明文；而此項法定代位權之行使，有債權移
      轉之效果，故於保險人給付賠償金額後，被保險人對於第
      三人請求權即移轉於保險人（最高法院69年度台上字第92
      3號判決意旨參照）。查原告業已依保險契約之約定賠付
      所承保系爭車輛之修復費用等情，有統一發票在卷可考，
      參諸前開說明，其自得代位被保險人行使對被告之損害賠
      償請求權。惟按損害賠償只應填補被害人實際損害，保險
      人代位被害人請求損害賠償時，依保險法第53條第1項規
      定，如其損害額超過或等於保險人已給付之賠償金額，固
      得就其賠償之範圍，代位請求賠償，如其損害額小於保險
      已給付之賠償金額，則保險人所得代位請求者，應僅以該
      損害額為限，此觀最高法院65年度台上字第2908號判例意
      旨亦明。原告固依保險契約之約定，賠付被保險人車損維
      修費148,647元，然本件被保險人所得請求之損害賠償既
      為16,166元等情，已如前述，揆諸前揭說明，原告所得代
      位被保險人之損害賠償額即應以16,166元為限。
（四）綜上所述，原告請求被告給付16,166元及自起訴狀繕本送
      達之翌日即110年2月6日（見院卷第44頁送達證書）起至
      清償日止，按週年利率5%計算之利息，為有理由，應予准
      許，逾此範圍之請求，則無理由，應予駁回。
五、本件原告勝訴部分係就民事訴訟法第436條之8第1項適用小
    額程序所為被告敗訴之判決，依同法第436條之20規定，應
    依職權宣告假執行；並依同法第436條之23準用第436條第2
    項，適用同法第392條第2項規定，本院爰依職權酌定相當擔
    保金額宣告被告為原告預供擔保後，得免為假執行。
六、訴訟費用負擔之依據：民事訴訟法第79條。依職權確定訴訟
    費用額為1,000元（第一審裁判費），其中363元由被告負擔
    ，餘由原告負擔。
中　　華　　民　　國　　110 　年　　3 　　月　　31　　日
                    臺東簡易庭  法  官  王麗芳
以上正本係照原本作成。
如不服本判決，應於送達後20日內，向本院提出上訴狀並應記載
上訴理由，表明關於原判決所違背之法令及其具體內容與依訴訟
資料可認為原判決有違背法令之具體事實，如於本判決宣示後送
達前提起上訴者，應於判決送達後20日內補提上訴理由書（須附
繕本）。
中　　華　　民　　國　　110 　年　　3 　　月　　31　　日
                                書記官  張耕華
附表(新臺幣) 折舊時間           金額 第1年折舊值        115,801×0.369=42,731 第1年折舊後價值    115,801-42,731=73,070 第2年折舊值        73,070×0.369=26,963 第2年折舊後價值    73,070-26,963=46,107 第3年折舊值        46,107×0.369=17,013 第3年折舊後價值    46,107-17,013=29,094 第4年折舊值        29,094×0.369×(9/12)=8,052 第4年折舊後價值    29,094-8,052=21,042